【裁判字號】    97,親,96
【裁判日期】    971009
【裁判案由】    否認子女
【裁判全文】
臺灣板橋地方法院民事判決                97年度親字第96號
原      告  甲○○
訴訟代理人  高榮志律師
被      告  乙○○
兼上一人
法定代理人  丙○○
上列當事人間否認子女事件，於民國97年9 月25日經言詞辯論終
結，本院判決如下：
    主      文
確認被告乙○○（民國95年4 月12日生）非原告自被告丙○○受
胎所生之婚生子女。
訴訟費用由被告負擔。
    事      實
甲、原告方面：
一、聲明：如主文所示。
二、陳述：
(一)原告與被告丙○○於民國82年2 月1 日結婚，原係夫妻關係
    ，惟雙方因感情不睦，於92年11月間分居二處，不再為實際
    之夫妻共同生活，嗣於95年1 月19日離婚。
(二)原告在與被告丙○○分居期間，自92年12月間起，與訴外人
    林世南交往、發生性關係，並自林世南受胎，嗣於95年4 月
    12日分娩生下一子即被告乙○○。
(三)依被告乙○○於95年4 月12日出生起回溯推算至受胎期間，
    當時原告與被告丙○○尚在婚姻關係存續中，依法推定被告
    乙○○為被告丙○○之子女，惟實際上原告於受胎期間已與
    被告丙○○分居多時，且未有性關係，自然無法自被告丙○
    ○受胎，依此事實推斷，被告乙○○應非原告自被告丙○○
    受胎所生之子女。
(四)經原告帶同被告乙○○與訴外人林世南於本案審理期間即97
    年9 月1 日前往國立台灣大學醫學院附設醫院進行親子ＤＮ
    Ａ血緣關係比對試驗，結果顯示無法排除林世南與被告乙○
    ○之血緣關係，其親子關係概率值為99.999567 ％。是被告
    乙○○實非原告自被告丙○○受胎所生之婚生子女。爰提起
    本件否認子女訴訟，請求確認被告乙○○非原告自被告丙○
    ○受胎所生之婚生子女。
三、證據：提出戶籍謄本2 件、離婚協議書影本1 件、出生證明
    書影本1 件、國立台灣大學醫學院附設醫院診斷證明書暨血
    緣鑑定報告書各1 紙為證，並聲請訊問證人林世南。
乙、被告方面：
一、聲明：同意原告之請求。
二、陳述：
(一)對於本件原告主張之事實無意見，被告乙○○確係原告與第
    三人所生之女。
(二)對於國立台灣大學醫學院附設醫院診斷證明書暨血緣鑑定報
    告書各1 紙無意見。
    理      由
一、按關於認諾及訴訟上自認或不爭執事實之效力，於第589 條
    否認子女之訴，不適用之，民事訴訟法第594 條定有明文。
    本件被告於言詞辯論期日同意原告之請求並就原告主張之事
    實為自認，揆諸首揭法條之說明，自不發生被告認諾或不爭
    執事實之效力。然法院以此自認或不爭執之情形，為其依自
    由心證判斷事實真偽之資料，於法要無違背，此自最高法院
    29年上字第56號判例意旨即可明瞭，合先敘明。
二、原告主張其與被告丙○○原係夫妻關係，嗣於95年1 月19日
    離婚，惟原告於95年4 月12日分娩產下一子即被告乙○○之
    事實，業據其提出戶籍謄本2 件、離婚協議書影本1 件、出
    生證明書影本1 件為證，並為被告所自認，堪信為真實。
三、原告主張其與被告丙○○因感情不睦，自92年11月間起已分
    居，且分居後即未有夫妻性生活，並自92年12月間起，與訴
    外人林世南交往、發生性關係並自林世南受胎之事實，亦據
    原告提出上開戶籍謄本為證，並經證人林世南證述屬實（參
    見本院97年9 月25日言詞辯論筆錄），復為被告所不爭執，
    自堪認為真實。綜上，原告主張其與被告丙○○於原告受胎
    懷有被告乙○○之期間並未同居之事實，堪信為真實。
四、原告主張其於本件審理期間即97年9 月1 日偕同被告乙○○
    、訴外人林世南前往國立台灣大學醫學院附設醫院進行親子
    ＤＮＡ血緣關係比對試驗，結果顯示無法排除林世南與被告
    之血緣關係，其親子關係蓋率值為99.999567 ％之事實，業
    據原告提出國立台灣大學醫學院附設醫院診斷證明書暨血緣
    鑑定報告書各1 紙為證，並經證人林世南到庭證述明確（參
    見上開筆錄）。準此，經上開科學鑑定之結果，並參酌本院
    調查之結果，既無法排除林世南為被告乙○○之父親之親子
    血緣關係，自堪認原告主張被告乙○○非原告自被告丙○○
    受胎所生，而係自第三人受胎所生等情，要屬真實，堪以採
    信。
五、按「從子女出生日回溯第一百八十一日起至第三百零二日止
    為受胎期間」；「妻之受胎，係在婚姻關係存續中者，推定
    其所生子女為婚生子女」、「前項推定，如夫妻之一方能證
    明妻非自夫受胎者，得提起否認之訴。但應於知悉子女出生
    之日起，一年內為之」，96年5 月23日修正前民法第1062條
    第一項及同法第1063條第一項、第二項分別定有明文。又依
    民法親屬編施行法第8 條之1 規定，「夫妻已逾中華民國九
    十六年五月四日修正前之民法第一千零六十三條第二項規定
    所定期間，而不得提起否認之訴者，得於修正施行後二年內
    提起之。」經查，本件原告於95年4 月12日產下被告乙○○
    之時，經回溯其受胎期間係在其與被告丙○○之婚姻關係存
    續期間，依法雖應推定被告乙○○為原告與被告丙○○所生
    之婚生子女，然如上所述，被告乙○○既非原告自被告丙○
    ○受胎所生，原告於民法第1063條修正施行後二年內提起本
    件訴訟，請求確認被告乙○○非原告自被告丙○○受胎所生
    之婚生子女，於法洵屬有據，應予准許。
六、據上論結，本件原告之訴為有理由，爰依民事訴訟法第78條
    、第85條第1 項前段，判決如主文。
中    華    民    國    97    年    10    月    9     日
                  家事法庭  法  官  郭光興
以上正本證明與原本無異
如不服本判決，應於判決送達後20日內向本院提出上訴狀
中    華    民    國    97    年    10    月    13    日
                            書記官  簡維萍


司法院資訊處製作；財團法人民間司法改革基金會備份。
